【裁判字號】    90,台上,5830
【裁判日期】    900920
【裁判案由】    殺人未遂
【裁判全文】
最高法院刑事判決                                九十年度台上字第五八三○號
    上  訴  人  甲○○
右上訴人因殺人未遂案件，不服台灣高等法院中華民國九十年七月十日第二審更審判
決（八十九年度上更(二)字第四一九號，起訴案號：台灣板橋地方法院檢察署八十四年
度偵字第六一二四號），提起上訴，本院判決如左：
    主  文
原判決撤銷，發回台灣高等法院。
    理  由
本件原判決認定上訴人甲○○於民國八十四年三月十五日凌晨零時至一時許，與梁大
駿（業經原審法院判處罪刑確定）及綽號「黑龍」、「保川」、「陳慶豪」（音譯）
之不詳真實姓名成年男子同至台北縣永和市○○路一○二號天王星ＫＴＶ聚會喝酒，
因不滿坐檯小姐之服務態度，而與該店經理發生爭執，經在場上訴人提議持槍對該店
之人員開槍，逕為報復行為，梁大駿首肯並加以討論，謀議既定，上訴人、梁大駿與
「黑龍」等人旋於當日四時許結帳離去。上訴人、梁大駿餘恨未消，乃共同基於殺人
之犯意，而意圖供自己犯罪之用，先由上訴人駕車載梁大駿及上開無犯意聯絡之「黑
龍」等人，前往台北縣深坑鄉文山保齡球館，由梁大駿取出一年前得自謝文斌（已死
亡）而非法持有可供軍用之比利時製白朗寧（ＢＲＯＷＮＩＮＧ）口徑九ＭＭ制式半
自動手槍（槍枝管制編號0000000000號）乙枝（含彈匣乙個）及可供軍用
之上開手槍用之子彈三發，梁大駿取出上開槍彈後，上訴人即駕駛不詳車號之自用小
客車，梁大駿乘坐於該車之右前座，綽號「保川」、「黑龍」及「陳慶豪」者則坐於
後座，於同日凌晨四時五十五分許返回上址店門外，上訴人乃減速慢行並維持引擎發
動，由坐於右前座之梁大駿持上開槍彈對著天王星ＫＴＶ之甫出店門欲將垃圾攜至福
和橋下丟棄之該店職員魏至良射擊二槍，而打中魏至良之左下胸與左上腹間之要害及
右手掌，致魏至良受有左下胸及左上腹貫通性槍彈傷合併左胸第八、九、十肋骨折、
血氣胸、腹內出血、左肺橫膈及脾臟破裂，右手第二、三、四指貫通性槍彈傷合併發
放性指骨及指關節骨折及循環障礙，經該店職員發現及時送醫始免於死。梁大駿於行
兇後，由上訴人開車載其一同逃離現場。嗣於八十四年四月六日十七時許，上訴人向
警方投案，經警於同日二十二時四十分，在台北縣深坑鄉坑子九巷二之一號查獲梁大
駿，並扣得梁大駿未經許可無故持有之上開制式半自動手槍乙枝（含彈匣乙個，業經
檢察官執行銷燬而不存在）、九ＭＭ口徑制式子彈乙發等情。因而撤銷第一審判決，
改判依想像競合犯及牽連犯，從一重論處上訴人以共同殺人未遂罪刑，固非無見。
惟查：(一)、事實審法院所認定之事實，與所採之證據，不相適合，即屬證據上理由矛
盾，其判決當然為違背法令。原判決依憑上訴人之供述核與原審同案被告梁大駿所供
相符，並經被害人魏至良指訴及證人朱嘉慧等人指證屬實等證據資料，認定上訴人與
梁大駿擬持槍殺人（見原判決第四頁第四行）。但查上訴人始終均堅詞否認有殺人犯
意，而梁大駿在警訊、偵查及第一審法院調查時，供稱：「因我們一起五人至該店喝
酒，與該店發生衝突，氣憤才持槍向該店門口開槍，並未想到會打到該店的服務生」
、「當時我們五人略帶酒意，大家都知道我有手槍，共同提議要向該店示威，……我
去取槍，……向店內開了兩槍，沒想到竟打傷服務生（第二天看報紙才知道）。」、
「我承認開槍示威，但是我確實不想殺人。」、「（為何要射擊魏某﹖）那是酒醉意
氣用事，只想示威沒想到打到人。」、「甲○○說有槍要去示威，我們只是對空鳴槍
，不知傷到人。」、「我們只有對空鳴槍，也沒有意圖要對服務生。」、「甲○○與
我有示威的心態」、「我沒有看到他（指魏至良），也沒有向他射擊。」、「我們不
是蓄意要槍擊他（指魏至良）」等語（見偵字第六一二四號影印卷第四頁正、反面、
五頁反面、四十九頁、五十二頁反面；一審卷第四頁、十三頁反面、十四頁、二十頁
）。另魏至良於警訊及偵查中亦稱：「當時我正出門要倒垃圾，突然兩聲槍響，然後
我就中槍了。」、「（你當日是否有與ＫＴＶ客人衝突﹖警方查獲犯嫌梁大駿、甲○
○是否認識﹖）沒有，我不認識。」等語（見同上偵卷第十四頁反面、十五頁；一審
卷第八頁反面）。故由梁大駿、魏至良上述供證，皆難認上訴人與梁大駿有持槍殺人
之犯意及動機。又朱嘉慧在警局祇證稱：「綽號阿義（指上訴人）男子……在內討論
槍械及開槍問題，另一名客人戴鴨舌帽客人……，搶過來說，這樣你就不對了，開槍
的事交給我就好」等語（見同上偵卷第二十六頁反面），而赴該ＫＴＶ店開槍之目的
，又非僅止於殺人一端，該朱嘉慧之證言是否足以證明上訴人與梁大駿在該ＫＴＶ店
內即謀議共同持槍殺人之事實，尚待研求。則原判決認定上訴人、梁大駿擬持槍殺人
，與其採納為判決基礎之上訴人、梁大駿、魏至良、朱嘉慧等前開筆錄證據，顯不相
適合，自有證據上之理由矛盾，其判決當然違背法令。(二)、原判決事實認定上訴人與
梁大駿及綽號「黑龍」、「保川」、「陳慶豪」等不詳真實姓名成年男子同至天王星
ＫＴＶ聚會喝酒，因不滿坐檯小姐之服務態度，而與該店經理發生爭執，在場之上訴
人提議持槍對該店之人員開槍，逕為報復行為，梁大駿首肯並加以討論，謀議既定，
乃結帳離去，上訴人、梁大駿餘恨未消，乃共同基於殺人之犯意，取槍至天王星ＫＴ
Ｖ對該店職員魏至良射擊二槍等情。而其理由先則謂：「被告等人既已離開該店，而
復返回該店，進而持槍殺人，其原先提議持槍報復，足見係基於對該店之人員之殺人
犯意，而逕為報復行為甚明。」（見原判決第四頁第十六行以下）、「以自己共同犯
罪之意思，事先同謀，而由其中一部分人實施犯罪之行為，均為共同正犯。」（見原
判決第五頁第三行以下）云云，之後卻認「案發時同車之『黑龍』等三人，雖經同案
梁大駿於警訊中指稱該三人明知持槍報復，惟……該三人復無如被告有前開之行為（
指載送梁大駿去下手實施殺人之犯罪行為），及無其他積極事證足資證明，自難遽論
彼等三人亦為共謀共同正犯。」云云（見原判決第五頁第六行以下），不唯理由先後
矛盾，且其前者理由亦與事實相齟齬，並有判決理由矛盾之違誤。(三)、因犯罪必須沒
收之物，雖已於共犯中之一人確定判決諭知沒收，並已執行完畢，但此種沒收之諭知
，對於嗣後判決之共犯，仍不失為從刑，且在必須沒收之列，故對於其他共犯之判決
，仍應宣告沒收。原判決以本件扣案手槍已在同案共犯梁大駿所犯同上事實之案件中
經諭知沒收確定，並已執行完畢，即不再於本件宣告沒收，亦有不當。上訴意旨指摘
原判決不當，非全無理由，應認原判決仍有撤銷發回更審之原因。至上訴人所犯刑法
第一百八十七條之意圖供犯罪用而持有軍用子彈罪及修正前槍彈藥刀械管制條例第
七條第四項之未經許可無故持有手槍罪部分，因與前開發回部分有方法結果之牽連犯
關係，基於審判不可分原則，併予發回。
據上論結，應依刑事訴訟法第三百九十七條、第四百零一條，判決如主文。
中      華      民      國     九十     年      九      月     二十     日
                              最高法院刑事第十庭
                                  審判長法官  陳  炳  煌
                                        法官  陳  正  庸
                                        法官  吳  信  銘
                                        法官  徐  文  亮
                                        法官  林  永  茂
      右正本證明與原本無異
                                              書  記  官
中      華      民      國     九十     年      九      月    二十六    日


司法院資訊處製作；財團法人民間司法改革基金會備份。
